臺灣新竹地方法院刑事判決
                                      109年度易字第401號
公  訴  人  臺灣新竹地方檢察署檢察官
被      告  張德蔚



上列被告因妨害公務等案件，經檢察官提起公訴（109年度偵字
第3878號），本院判決如下︰
    主  文
丙○○吐氣所含酒精濃度達每公升零點二五毫克以上而駕駛動力
交通工具，處有期徒刑陸月，如易科罰金，以新臺幣壹仟元折算
壹日；又對於公務員依法執行職務時，施強暴，處有期徒刑肆月
，如易科罰金，以新臺幣壹仟元折算壹日。應執行有期徒刑玖月
，如易科罰金，以新臺幣壹仟元折算壹日。 
    事  實
一、丙○○於民國109年4月4日下午3時5分前某時，在不詳地點飲
    用酒類，其吐氣所含酒精濃度已逾每公升0.25毫克，仍駕駛車
    牌號碼000-0000號自用小客車上路，而於109年4月4日下午3
    時5分許，行經新竹縣○○鎮○○路○○段000巷00弄0號前，倒車
    之際撞倒甲○○所有停放於該處之車牌號碼000-0000號普通重
    型機車。嗣新竹縣新埔分局寶石派出所員警乙○○獲報到場處
    理，乙○○欲依法釐清案情及對丙○○進行酒精測試。詎料丙○○
    欲擅自離開現場，經乙○○多次勸阻，竟另基於妨害公務及侮
    辱公務員之犯意，明知乙○○係依法執行職務之員警，徒手推
    擠乙○○，並以「幹你娘」等語當場辱罵乙○○（傷害、公然侮
    辱部分未據告訴）。嗣警方於同日下午3時41分當場逮捕丙○○後，於同日下午6時10分許施予吐氣酒精濃度測定，檢出丙○○吐氣所含酒精濃度達每公升0.40毫克，始悉上情。
二、案經新竹縣政府警察局新埔分局報請臺灣新竹地方檢察署  
    檢察官偵查起訴。
    理  由
壹、程序方面
一、按被告以外之人於審判外之言詞或書面陳述，除法律有規定
    者外，不得做為證據。被告以外之人於檢察事務官、司法警
    察官或司法警察調查中所為之陳述，與審判中不符時，其先
    前之陳述具有較可信之特別情況，且為證明犯罪事實存否所
    必要者，得為證據，刑事訴訟法第159 條第1 項、第159 條
    之2 分別定有明文。所謂「具有較可信之特別情況」，應係
    指該被告以外之人於檢察事務官、司法警察官或司法警察調
    查中所為之陳述，與審判中不符，而其先前之陳述，從客觀
    上之環境或條件等情況加以觀察，有足以取代審判中經反對
    詰問之可信性保證者，最高法院96年度台上字第5979號判決
    要旨參照。經查，證人丁○○、甲○○於警詢中之證言，性質上
    屬被告以外之人於審判外所為之言詞陳述，且被告就上開證
    述之證據能力表示爭執，然上開證人於本院審理時，業已到
    庭具結作證，本院審酌其等於前揭所為陳述作成之狀況，尚
    有於本院審理時所為具有證據能力之證述可供做為證據，又
    其在警詢時所為之證述，與本院審理時之證述相較，非屬除
    該項傳聞證述外，已無從再就同一供述取得與其審判外陳述
    之相同供述內容，倘以其他證據代替，亦無從達到同一目的
    之情形之「必要性」要件，復無刑事訴訟法第159條之3之情
    事，是證人丁○○、甲○○於警詢時所為證述即無證據能力，不
    能作為本案被告論罪之依據。　　　　　　
二、本院以下所引用之路口監視器錄影截圖照片、員警密錄器截
    圖照片，被告固認屬前開屬截取照片，並非全程照片（見本
    院卷第186頁），但上開證據均與本件事實具有自然關聯性
    ，且核屬物證性質，又查無事證足認有違背法定程序或經偽
    造、變造所取得等證據排除之情事，復經本院依刑事訴訟法
    第164 條踐行調查程序，應可作為論罪依據。
三、至本院109年11月22日勘驗筆錄係本院依法播放卷附之密錄
    器錄影畫面，並當庭製作之勘驗筆錄（見本院卷第113-114
    頁），況就本件判決引用部分亦未見被告爭執證據能力，勘
    驗筆錄亦踐行刑事訴訟法第165條調查程序（見本院卷第189
    頁），應可作為論罪依據。　　
四、另被告爭執酒精濃度測定表準確性部分，被告於109年4月4
    日受測時，乃該酒測器第108次實施酒精濃度測試，又該酒
    測器對被告施測前已歸零，此情觀諸酒精測定紀錄表案號欄
    及歸零欄可知（見偵卷第30頁），可見本案使用之酒測器並
    無異常情況，況被告施測時距離飲酒時間已達15分鐘以上，
    被告空指酒精濃度測定表並不準確，委無無採。　　
五、其餘本判決所引用之證據資料（詳後引用之各項證據），其
    中如有屬傳聞證據部分，縱無刑事訴訟法第159 條之1 至第
    159 條之4 或其他規定之傳聞例外情形，因被告及檢察官於
    本院調查證據時，均未於言詞辯論終結前聲明異議，本院復
    審酌卷內並無事證顯示各該陳述作成時之周遭環境，有何致
    令陳述虛偽、偏頗之情況，認屬適當，爰依刑事訴訟法第15
    9 條之5 第2 項之規定，為傳聞法則之例外，應有證據能力
    。
六、本院以下所引用之其他非供述證據，均與本件事實具有自然
    關聯性，且核屬物證、書證性質，又查無事證足認有違背法
    定程序或經偽造、變造所取得等證據排除之情事，復經本院
    依刑事訴訟法第164 條、第165 條踐行調查程序，況未見被
    告對此部分之證據能力予以爭執，是堪認均有證據能力。
貳、實體方面─事實認定
一、被告吐氣所含酒精濃度達每公升0.25毫克以上而駕駛動力交
    通工具部分：
 ㈠ 訊據被告矢口否認有何公共危險之犯行，並辯稱：我是撞   
   倒對方機車，離開現場把車停好之後才喝酒，喝完酒才返   
   回現場等語（見本院卷第31頁）。 
 ㈡ 經查，被告駕駛車牌號碼000-0000號自用小客車上路，而   
   於109年4月4日下午3時5分許，在新竹縣○○鎮○○路○○   段000
   巷00弄0號前，倒車之際撞倒甲○○所有停放於該處   之車牌
   號碼000-0000號普通重型機車等節，業據被告所不   爭執，
   並有證人甲○○、丁○○於本院審理程序中之證述   可佐（見本
   院卷第116-117、120-121頁），復有現場照片   及車損照片
   附卷供參（見偵卷第53-54、57-62頁），至堪   認定。
 ㈢ 被告雖以前詞置辯，惟被告於偵查中分明自承：我承認我  
    有喝酒開車等語（見偵卷第77頁），且證人甲○○於本院審理
    程序中證稱：當時我在家裡看電視，忽然聽到撞擊及機車倒
    地的聲音很大聲，我就出去看，我就看到被告剛好從駕駛座
    下來，我就跟被告說你車子把我機車後照鏡撞斷了，被告就
    拿50元給我，然後語氣態度很不好，所以我才報警；我們交
    談的時候就聞到被告身上有酒味，走路也不是很穩等語（見
    本院卷第116、119頁），證人即甲○○女兒丁○○於本院審理程
    序中也證稱：我在跟朋友聊天時就看到被告倒車撞倒我們家
    的車子，我先叫我媽媽出來，我有上前查看發現車子後照鏡
    斷掉，我媽媽出來之後，被告就下車給我媽媽說拿去修理後
    照鏡；我看到被告酒醉，因為酒氣很重；他講話時吐氣就有
    酒氣，我就有聞到等語（見本院卷第120-121、124頁），證
    人甲○○與丁○○與被告素昧平生，當無任何誣陷被告之理由，
    且渠等二人經隔離詰問，所述過程大抵相符，如非真實，焉
    能如此？再者，渠等二人業已具結，更無甘冒受偽證罪追訴
    之風險而虛偽陳述，渠等二人證詞誠屬可信，足認被告確實
    有服用酒類駕駛動力交通工具之情。復且，被告既駕車撞倒
    他人機車，已發生事故，倘本無酒後駕車情事，何苦甘冒遭
    警方懷疑酒後駕車之風險，而在事故發生後仍飲用酒類，而
    自陷於可能遭受刑事責難之窘境，被告所辯實與常情相背，
    委無足採。
 ㈣ 被告飲用酒類後駕駛車輛，並於109年4月4日下午6時9分許  
    施予吐氣酒精濃度測定，檢出被告吐氣所含酒精濃度達每  
    公升0.40毫克乙情，亦有酒精測定紀錄表在卷可參（見偵  
    卷第30頁），基此，被告吐氣所含酒精濃度達每公升0.25  
    毫克以上而駕駛動力交通工具之犯行，至堪認定。
二、妨害公務員執行職務、侮辱公務員之部分：
 ㈠ 訊據被告矢口否認有何妨害公務員執行職務、侮辱公務員   
   之犯行，並辯稱：我沒有徒手攻擊員警；我是對林淳智罵   
   等語（見本院卷第31、184頁）。 
 ㈡ 經查，新竹縣新埔分局寶石派出所員警乙○○獲報到場處   理
   ，被告欲擅自離開現場，而經乙○○阻止等情，業據被   告所
   不爭執，並有證人甲○○、丁○○、乙○○於本院審   理程序中證
   述可參（本院卷第117-118、123-124、125-126   頁），至
   堪認定。
 ㈢ 按警察機關對道路交通事故現場，應就下列事項詳加勘   察
   、蒐證、詢問關係人，據以分析研判：一、事故地點、   通
   向、交通情況及周圍環境狀況。二、地面因事故形成之   各
   項痕跡及散落物狀況。三、駕駛人身心狀況與人、車損   傷
   之痕跡、程度及附著物之狀況。四、事故當事人、車輛   位
   置及形態。五、事故過程中之人、車動態及各關係地   點；
   前項各款之勘察、蒐證，應儘量使事故當事人及證人   在場
   說明，並以現場圖及攝影作成紀錄，詳實填寫道路交   通事
   故調查報告表，對事故當事人及證人陳述作成紀錄或   筆錄
   。現場圖由當事人或在場人簽名；肇事之汽車駕駛人   拒絕
   接受或無法實施酒精濃度測試，或疑似吸食毒品、迷   幻藥
   、麻醉藥品及其相類似之管制藥品者，警察機關應將   其強
   制移由受委託醫療或檢驗機構對其實施血液或其他檢   體之
   採樣及測試檢定，道路交通事故處理辦法第10條第1、   2、
   4項定有明文。基此，本件事故既已發生，乙○○獲報   至現
   場處理交通事故，依照前開規定欲釐清案情且對被告   進行
   酒測，自屬依法執行職務。惟被告卻因不願配合，而   推擠
   乙○○，並對其辱罵「幹你娘」等語，此情業據證人   乙○○、
   甲○○、丁○○於本院審理程序中證述明確（見   本院卷第118-
   119、123-124、125-127頁），並有本院勘驗   筆錄、密錄
   器畫面截圖照片在卷可參（見偵卷第54-55頁；   本院卷第1
   13- 114頁），被告空言辯稱並未攻擊員警，洵   不足採。
   被告於本院審理程序中辯稱其辱罵對象是友人   「林淳智」
   （見本院卷第184頁），然被告辱罵乙○○「幹   你娘」乙情
   ，業據認定如前，況被告迭於警詢、偵訊及本   院準備程序
   中坦承辱罵員警「幹你娘」（見偵卷第15、77   頁背面；本
   院卷第31頁），是被告所辯，無疑是卸責之語。
 ㈣ 又乙○○執行職務時，既身著警察制服，被告自應知悉乙○○為
    警察，且當時係依法執行職務，被告猶不予配合，欲離開現
    場竟推擠乙○○，且口出「幹你娘」此等貶損人格之穢語侮辱
    乙○○，被告主觀上自有妨害公務及侮辱公務員之犯意，甚屬
    灼然。 　　　
三、本件事證明確，應依法論科。被告雖聲請傳喚范德亮、陳婉
    如，以證明並無酒後駕車情事，然被告確有吐氣所含酒精濃
    度達每公升0.25毫克以上而駕駛動力交通工具，業據本院認
    定如前，是本院認無傳喚上開證人之必要，附此敘明。
參、實體方面─論罪科刑　　
一、被告行為後，刑法第135條第1項於110年1月20日修正公布，
    並於同年月22日施行，其中罰金部分予以提高，為新舊法比
    較後，認修正前之規定較有利於被告，故應適用修正前之規
    定，先予敘明。
二、核被告所為，係犯刑法第185 條之3 第1 項第1 款之吐氣所
    含酒精濃度達每公升0.25毫克以上而駕駛動力交通工具、修
    正前刑法第135 條第1 項之妨害公務員執行職務罪及刑法第
    140 條第1 項之侮辱公務員罪。又被告以一行為同時觸犯修
    正前刑法第135條第1項、刑法第140第1項之罪，為想像競合
    犯，應依刑法第55條前段規定，從一重以修正前刑法第135 
    條第1項之妨害公務員執行職務罪處斷。被告所犯前開吐氣
    所含酒精濃度達每公升0.25毫克以上而駕駛動力交通工具罪
    及妨害公務員執行職務罪，其犯意個別，行為互殊，應分論
    併罰。
三、爰審酌政府經年累月利用各種傳媒工具，大力宣導喝酒不開
    車，開車不喝酒，目的無非係為端正國人酒後駕車之不良風
    氣，減少酒醉駕車肇事悲劇一再發生，以保障社會大眾行車
    安全，被告前已迭因犯不能安全駕駛罪而遭判刑確定，最近
    一次酒駕犯行，業據桃園地方法院103年度審交簡字第289號
    判決判處有期徒刑5月確定，並於104年2月25日易科罰金執
    行完畢，此有臺灣高等法院被告前案記錄表在卷可參，詎仍
    置若罔聞，不知悔悟，心存僥倖而再犯本件服用酒類駕駛動
    力交通工具罪，且呼氣中所含酒精濃度高達每公升0.40毫克
    ，犯後矢口犯行，飾詞狡辯，顯然無甚悔意，犯後態度難認
    良好。而被告於警方到場執行公務時，竟推擠及口出穢語侮
    辱員警，公然挑戰公權力，破壞國家法紀執行之尊嚴性，且
    被告犯後就妨害公務及侮辱公務員部分犯行飾詞矯飾，無視
    乙○○不予追究傷害、公然侮辱之善意，顯然被告絲毫不知檢
    討自身所為，全無悔悟之意，犯後態度甚為惡劣，兼衡酌其
    自承教育程度為高職畢業、案發時的工作是在工地撿拾破爛
    、紙箱、收入僅供溫飽、未婚、無未成年子女，目前獨居等
    一切情狀，分別量處如主文所示之刑及定應執行刑，併均諭
    知易科罰金之折算標準如主文所示，以示警惕。至檢察官就
    被告犯服用酒類駕駛動力交通工具罪部分求處不得易科罰金
    之刑度，然念及被告前次酒後駕車犯行距離本次已逾5年，
    且該次判處有期徒刑5 月，又本次酒後駕車犯行幸而未造成
    人員傷亡，是本院認以量處主文所示之刑為適當，檢察官之
    求刑，核屬過重，併此敘明。
據上論斷，應依刑事訴訟法第299 條第1 項前段，判決如主文。
本案經檢察官蔡宜臻提起公訴，檢察官黃嘉慧到庭執行職務。 
　　
中　　華　　民　　國　 110　　年　　2 　　月　26 　　日
                  刑事第五庭  法　官　    林涵雯
以上正本證明與原本無異。
如不服本判決應於收受本判決後20日內向本院提出上訴書狀，上
訴書狀應敘述具體理由。上訴書狀未敘述上訴理由者，應於上訴
期間屆滿後20日內補提理由書狀於本院(均須按他造當事人之人
數附繕本 )「切勿逕送上級法院」。 
中　　華　　民　　國　　110 　年　　2 　　月　　26　　日
                              書記官       郭家慧
附錄論罪科刑法條
中華民國刑法第185條之3
駕駛動力交通工具而有下列情形之一者，處2年以下有期徒刑，
得併科20萬元以下罰金：
一、吐氣所含酒精濃度達每公升零點二五毫克或血液中酒精濃度
    達百分之零點零五以上。
二、有前款以外之其他情事足認服用酒類或其他相類之物，致不
    能安全駕駛。
三、服用毒品、麻醉藥品或其他相類之物，致不能安全駕駛。
因而致人於死者，處3年以上10年以下有期徒刑；致重傷者，處1
年以上7年以下有期徒刑。
曾犯本條或陸海空軍刑法第54條之罪，經有罪判決確定或經緩起
訴處分確定，於五年內再犯第1項之罪因而致人於死者，處無期
徒刑或5年以上有期徒刑；致重傷者，處3年以上10年以下有期徒
刑。
中華民國刑法(94.02.02)第135條
對於公務員依法執行職務時，施強暴脅迫者，處3年以下有期徒
刑、拘役或3百元以下罰金。
意圖使公務員執行一定之職務或妨害其依法執行一定之職務或使
公務員辭職，而施強暴脅迫者，亦同。
犯前二項之罪，因而致公務員於死者，處無期徒刑或7年以上有
期徒刑；致重傷者，處3年以上、10年以下有期徒刑。